【裁判字號】    90,訴,550
【裁判日期】    900629
【裁判案由】    強盜等
【裁判全文】
臺灣板橋地方法院刑事判決                            九十年度訴字第五五○號
    公  訴  人  臺灣板橋地方法院檢察署檢察官
    被      告  丙○○
    指定辯護人  乙○公設辯護人
右列被告因強盜等案件，經檢察官提起公訴（九十年度偵字第一五二號），乙○判決
如左：
    主  文
丙○○共同攜帶兇器，毀越安全設備竊盜，因脫免逮捕，而當場施以強暴，處有期徒
刑陸年；又共同以脅迫使人行無義務之事，處有期徒刑參月；應執行有期徒刑陸年貳
月。
    事  實
一、丙○○有恐嚇、毒品、違反槍砲彈藥刀械管制條例等多項前科，最近一次於民國
    八十四年間因違反麻醉藥品管理條例，獲判有期徒刑六月，於八十四年五月三十
    一日易科罰金執行完畢（未構成累犯）。其於八十九年九月二十四日中午十二時
    三十分許，基於意圖為自己不法所有之犯意聯絡，夥同一姓名年籍不詳之成年男
    子，共乘車號ＱＱＸ－九六二號輕型機車，至臺北縣蘆洲市○○路二二六巷六十
    七號，持客觀上可為兇器使用之鐵鎚、螺絲起子各一把，以拆卸鋁門窗之方式，
    踰越安全設備而無故侵入位於該址三樓，現為庚○○所經營之工廠內，竊得廠內
    銅片一箱等物，嗣二人又另搜尋財物之際，適為大樓管理員丁○○發現而前來察
    看，丙○○與同夥男子為脫免逮捕，竟舉起廠內之桌、椅及所拆卸之鋁門窗等物
    ，以丟擲丁○○之方式施以強暴，幸因丁○○閃避得當而未擊中，然亦驚動樓下
    之人，丙○○等二人並趁丁○○不敢靠近之際，倉惶逃逸，而未及將騎來之ＱＱ
    Ｘ－九六二號輕型機車騎走。於同日晚間，丙○○因恐遺留在上址之機車將曝露
    渠等身分，乃於十八時二十分許，邀戊○○一同返回上址欲取回機車，惟因未發
    現機車下落，嗣見有甲○○在大樓前洗車，丙○○誤認甲○○為大樓管理員，乃
    檢拾地上疑似輕鋼架之長條鐵器一支，持之逼問甲○○機車之下落，又脅甲○○
    與之進入廠區內尋找車輛，使甲○○行無義務之事，嗣甲○○見狀立即逃脫，丙○○本又叫守在門外之戊○○抓住甲○○，幸為其撥開而安全逃去。
二、案經被害人庚○○、甲○○訴由臺北縣警察局蘆洲分局報請臺灣板橋地方法院檢
    察署檢察官偵查起訴。
    理  由
一、訊據被告丙○○矢口否認右揭犯行，辯稱：八十九年九月二十四日，伊妻子將該
    機車借予許崇曜及一綽號「黑皮」之人，直到同日下午十七時許，戊○○始告知
    機車在某工廠內，並載伊前往牽車，伊順手拾一鐵條防身，進去後詢問甲○○機
    車下落，不知為何甲○○即逃去，伊當時係將鐵條置於身後，並未脅迫甲○○；
    又丁○○之指認，係憑藉伊十年前之生活照片，而伊現今形貌已有改變，丁○○
    之指認，應屬有誤云云。經查：
  (一)丁○○於八十九年九月二十四日中午十二時三十分許，發現三樓工廠財物正遭行
    竊，即進入查看，並與行竊之二人正面對峙，且受竊賊二人以桌、椅、鋁門窗三
    次丟擲未果，而以當時正值中午，且雙方對峙一段時間，證人丁○○對於行竊後
    逃逸之二人形貌必有深刻印象，與一般深夜受襲之目擊證人記憶易受誤導之情形
    並不相同。又證人丁○○於警訊中雖係憑員警調取之八十年七月份攝得被告之檔
    案照片上為指認依據（參臺灣板橋地方法院檢察署偵查卷第七頁正面），但當時
    丙○○除較現在瘦之外，臉部特徵並未改變，不能僅因被告身形胖瘦變異，遽認
    證人指訴無據。又乙○二次傳喚證人丁○○為指認，第一次傳訊證人丁○○到庭
    時，其證稱：在警局時，伊所見之丙○○即為在工廠內竊物、並對伊襲擊之人，
    但丙○○受押於看守所後，因頭髮剪短，伊已不能確認，但由其生活照仍可明確
    指認無誤等語；又證人丁○○第二次到庭時，乙○復提示被告所呈三年前生活照
    四禎，丁○○更即明確指認：並沒有認錯人等語（分別見乙○九十年四月二十七
    日、六月六日訊問筆錄）。足見證人丁○○在警局中首次指認，並非單憑照片為
    指訴，而係以被告形貌特徵為憑，其於審判中，因被告收押後髮式改變，再憑被
    告前後生活照片為佐，均能指訴詳明，顯見其憑被告臉部特徵為指認，而非僅由
    身形指認，其指認之過程應屬客觀，證人丁○○既未受誤導，且歷次指認均明確
    一致，其證詞自堪採信。
  (二)被告雖又辯稱伊當日將機車借給戊○○及「黑皮」，伊並未參與竊盜云云。惟其
    於乙○訊問中，先辯稱：當日不知將機車借給「黑皮」還是戊○○，係伊妻子借
    出云云；後又辯稱：當天係伊妻子將機車借給戊○○云云；嗣又辯稱：當天是戊○○帶一朋友（即黑皮）來借機車，伊將鑰匙交給戊○○云云（分別見諸乙○九
    十年五月十五日、五月二十五日、六月六日訊問筆錄）。可見被告所辯前後並不
    一致。又戊○○先則否認有於八十九年九月二十四日向被告借機車，後又改稱：
    有帶黑皮去向被告借機車，係由被告直接將鑰匙交給「黑皮」云云（見乙○九十
    年五月十五日、六月六日訊問筆錄），核證人戊○○所述內容與被告之辯詞亦不
    一致，且前後二次證詞之間亦大相迥異，顯係曲意迴護被告之詞，自不足採信。
    又被告聲請傳喚其妻子己○○，以證明八十九年九月二十四日，其有將機車借予
    戊○○，而經乙○傳喚己○○為證，其陳稱：當天早上八點多時，戊○○有向其
    借車，但才借車子給他沒有多久，在早上九點多時，戊○○就回來說車子被警局
    扣住，丙○○便與戊○○一起出去牽車，同日上午十點多將近十一點時，便將機
    車牽回來還給伊，之後戊○○便未再向其借車等語，與被告所辯不同，經乙○向
    證人己○○提示被告所辯意旨，並經前後三次隔離訊問，證人己○○均堅稱其所
    記憶內容無誤（見乙○九十年六月六日訊問筆錄）。而己○○為被告妻子，自無
    故意陷害之理，又機車係出借後約二小時取回、與出借後隔日始歸還，差異極大
    ，衡情車主己○○當不至錯記，且乙○於隔離訊問被告及證人己○○後，仍將二
    人所述要旨互為提示以供對質，證人己○○仍證述一致，顯見被告所辯八十九年
    九月二十四日伊將機車借給戊○○或「黑皮」，直到當天下午十八時許，才與戊○○去牽車，然車子係翌日取回云云，並不實在。
  (三)又證人甲○○於警、偵訊中已明確證述被告以鐵器施以脅迫，逼問其機車下落及
    喝其進入工廠等情明確，其於乙○訊問中，更明確證稱：當時丙○○手持一支長
    條狀鐵器，但不確定是否為西瓜刀，丙○○舉起鐵器作勢要打我，但並沒有架住
    我；我要跑時，聽到丙○○喊說「把他抓住」，另一個人就跑過來要抓我，幸好
    被我撥開等語明確（見乙○九十年四月二十七日訊問筆錄）。足認被告揮動鐵器
    以脅迫甲○○，令其行無義務之事明確。又由被告辯稱：八十九年九月二十四日
    戊○○帶其去牽車，是「黑皮」先與戊○○取得聯繫，「黑皮」先在工廠內等，
    許崇曜耀帶其前往云云（見乙○九十年六月六日訊問筆錄）。參核被告既辯稱伊
    並未參與八十九年九月二十四日上午之竊案等情，而設如當時「黑皮」已在工廠
    ，並與戊○○聯絡，則戊○○受通知後自行前去與「黑皮」會合，再將機車騎回
    即可，何須載被告一同前往？又被告既辯稱「黑皮」已在工廠等伊，則為何其進
    入工廠前，竟又自地面上撿拾鐵器進入？且被告已到廠區，欲尋找其機車，自應
    先找「黑皮」，何以其一見到甲○○即喝問機車所在？又為何甲○○逃離之際，
    被告又呼喝戊○○將其攔阻？顯見被告所辯，殊與常理不符，當係心虛畏罪之脫
    詞，並不足採信。
  (四)綜上所述，足認被告所辯並不實在。而本件除據證人丁○○、甲○○指訴明確，
    並已論述如前外，證人庚○○於警訊中證稱已如數領回之財物，確為伊所有原放
    置工廠之內，並攝有照片及製存贓物認領保管單在卷可稽。綜上事證明確，足認
    被告犯行明確，應依法論處。
二、按刑法第三百二十九條之以強盜論，即以強盜罪相當條文處罰之意，並非專以第
    三百二十八條第一項之強盜論，故第三百三十條所謂犯強盜罪，不僅指自始犯強
    盜罪者而言，即依第三百二十九條以強盜論者，亦包括之，如此項準強盜有第三
    百二十一條第一項各款情形之一，自應依第三百三十條論處，最高法院四十二年
    度台上字第五二三號判例可資參照；又按刑法第三百二十一條第一項第三款之攜
    帶兇器竊盜罪，係以行為人攜帶兇器竊盜為其加重條件，此所謂兇器，其種類並
    無限制，凡客觀上足對人之生命、身體、安全構成威脅，具有危險性之兇器均屬
    之，且祇須行竊時攜帶此種具有危險性之兇器為已足，並不以攜帶之初有行兇之
    意圖為必要，最高法院七十九年度台上字第五二五三號判例亦有明文。被告持以
    行竊之螺絲起子、鐵槌，雖未扣案，然既能用以拆卸鋁門窗，在客觀上足供兇器
    使用，應屬無疑。又被告攜帶螺絲起子、鐵槌拆下鋁門窗後進入，已使作為安全
    設備之用之鋁門窗失其防閑作用，並侵入現有人在之庚○○之工廠；又被告竊取
    被害人庚○○財物得手後，為脫免逮捕而對丁○○施強暴；嗣為取回機車，又持
    鐵器脅迫甲○○，喝問機車下落及令其進入工廠，使行無義務之事，核被告所為
    應論以刑法第三百三十條第一項、三百二十九條之加重準強盜既遂罪、第三百零
    六條第一項無故侵入他人建築物罪，及刑法第三百零四條第一項之強制罪。被告
    與該姓名不詳之成年男子間，就加重準強盜罪、侵入建築物罪部分；及被告與戊○○間，就強制罪部分，分別具有犯意聯絡及行為分擔，均應論以共同正犯。被
    告所犯加重準強盜罪及侵入建築物罪間，有方法結果之牽連關係，應從一重之加
    重準強盜罪處斷。又上開加重準強盜罪及強制罪二罪之間，犯意各別，行為互殊
    ，應分論併罰。又被告曾有恐嚇、毒品、違反槍砲彈藥刀械管制條例等多項前科
    ，最近一次於八十四年間因違反麻醉藥品管理條例，獲判有期徒刑六月，於八十
    四年五月三十一日易科罰金執行完畢，有臺灣高等法院檢察署刑案紀錄簡覆表在
    卷可稽，雖於本件未構成累犯，但顯見其無悔改之意。又審酌被告因一時貪念又
    罹刑章，且為求脫免逮捕，竟持桌、椅、鋁門窗丟擲丁○○，若非其閃避得當，
    後果不堪設想，又被告犯後仍屢求矯飾，並酌其犯罪手段、所生危害等諸情狀，
    量處如主文所示之刑，以示懲儆。被告犯準強盜罪所用之螺絲起子、鐵鎚，均未
    扣案，且不能證明為被告或共犯之不明男子所有，亦不能證明是否尚存在；被告
    犯強制罪所用長條鐵器一支，則業已拋棄滅失，據其供承明確，是均不另予宣告
    沒收，附此敘明。
據上論斷，應依刑事訴訟法第二百九十九條第一項前段，刑法第二十八條、第三百三
十條第一項、第三百零六條第一項、第三百零四條第一項、第五十五條、第五十一條
第五款，罰金罰鍰提高標準條例第一條前段，判決如主文。
本案經檢察官賴惠慈到庭執行職務。
中      華      民      國      九十      年      六      月   二十九   日
                                  臺灣板橋地方法院刑事第六庭
                                          法  官  林漢強
右正本證明與原本無異。
如不服本判決，應於判決送達後十日內，向乙○提出上訴狀。
                                          書記官  黃大千
中      華      民      國      九十      年      六      月   二十九   日
附錄本判決論罪科刑法條
刑法第三百三十條第一項、第三百零四條第一項
刑法第三百三十條第一項：
犯強盜罪而有第三百二十一條第一項各款情形之一者，處五年以上十二年以下有期徒
刑。
刑法第三百零四條第一項：
以強暴、脅迫使人行無義務之事或妨害人行使權利者，處三年以下有期徒刑、拘役或
三百元以下罰金。


司法院資訊處製作；財團法人民間司法改革基金會備份。
